臺灣高等法院刑事判決
110年度上訴字第1346號
上  訴  人  臺灣桃園地方檢察署檢察官
被      告  蔡宗恩



選任辯護人  陳鵬宇律師(法扶律師)      
上列上訴人因被告違反毒品危害防制條例案件，不服臺灣桃園地
方法院109年度訴字第426號，中華民國109年12月15日第一審判
決（起訴案號：臺灣桃園地方檢察署108年度偵字第31506、3370
7、33708號），提起上訴，本院判決如下：
    主  文
上訴駁回。
    理  由
一、公訴意旨略以：被告蔡宗恩(另所涉販賣第一級毒品海洛因
    、第二級毒品甲基安非他命及轉讓第一級毒品海洛因等犯行
    ，業經原審法院以109年度訴字第426號判決判處應執行有期
    徒刑10年確定)，於民國108年8月28日，以其持用搭配門號0
    000000000號行動電話作為販賣毒品之聯絡工具，與吳鑫盛
    聯繫後，於同日凌晨4時32分後某時，在桃園市○○區○○路0 
    段000 號之「秘密花園汽車旅館」販賣約0.5 公克、價值新
    臺幣(下同)1,000元之第二級毒品甲基安非他命給吳鑫盛。
    因認被告涉犯修正前毒品危害防制條例第4 條第2項之販賣
    第二級毒品甲基安非他命罪嫌云云。
二、按犯罪事實應依證據認定之，無證據不得認定犯罪事實、不
    能證明被告犯罪者，應諭知無罪之判決，刑事訴訟法第154
    條第2 項、第301 條第1 項分別定有明文。所謂認定犯罪事
    實之證據，係指足以認定被告確有犯罪行為之積極證據而言
    ，苟積極證據不足為不利於被告事實之認定時，即應為有利
    於被告之認定，更不必有何有利之證據，如未能發現相當證
    據，或證據不足以證明，自不能以推測或擬制之方法，作為
    裁判基礎（最高法院29年上字第3105號、30年上字第816 號
    、40年台上字第86號判例參照）；且認定犯罪事實所憑之證
    據，雖不以直接證據為限，間接證據亦包括在內，然而無論
    直接證據或間接證據，其為訴訟上之證明，須於通常一般之
    人均不致有所懷疑，而得確信其為真實之程度者，始得據為
    有罪之認定，倘其證明尚未達到此一程度，而有合理之懷疑
    存在而無從使事實審法院得有罪之確信時，即應由法院為諭
    知被告無罪之判決（最高法院76年台上字第4986號判例參照
    ）。再者，檢察官對於起訴之犯罪事實，仍應負提出證據及
    說服之實質舉證責任。倘其所提出之證據，不足為被告有罪
    之積極證明，或其指出證明之方法，無從說服法院以形成被
    告有罪之心證，基於無罪推定之原則，自應為被告無罪判決
    之諭知（最高法院92年台上字第128 號判例參照）。另按施
    用毒品者，其所稱向某人購買之供述，須補強證據以擔保其
    供述之真實性。良以施用毒品者其供述之憑信性本不及於一
    般人，況施用毒品者其供出來源，因而破獲者，法律復規定
    得減輕其刑，其有為偵查機關誘導、或為邀輕典而為不實之
    陳述之可能，其供述之真實性自有合理之懷疑。是本院一貫
    之見解，認施用毒品者關於其向某人購買毒品之供述，必須
    補強證據佐證，以擔保其供述之真實性，俾貫澈刑事訴訟無
    罪推定及嚴格證明之基本原則。又關於毒品施用者其所稱向
    某人購買毒品之供述，必須補強證據佐證，係指毒品購買者
    之供述縱使並無瑕疵，仍須補強證據佐證而言，以擔保其供
    述之真實性。該所謂補強證據，必須與施用毒品者關於相關
    毒品交易之供述，具有相當程度之關連性，且足使一般人對
    於施用毒品者之供述無合理之懷疑存在，而得確信其為真實
    ，始足當之。若毒品購買者之供述證據，本身已有重大瑕疵
    ，依嚴格證明之法則，苟已無法憑為犯罪事實之認定時，自
    無再論補強證據之必要，其理甚明（最高法院95年度台上字
    第6850號判決參照）。　
三、公訴意旨認被告此部分涉犯上揭販賣第二級毒品犯行，無非
    係以被告供述、證人即購毒者吳鑫盛於警詢、偵查中之證述
    ，及其等於108年8月28日之行動電話通訊監察譯文為其主要
    論據。
四、訊據被告對於其與吳鑫盛有相關電話通訊內容固坦承不諱，
    惟堅詞否認涉有本件販賣毒品犯行，辯稱：我與綽號「寶哥
    」之李應宏當天凌晨找吳鑫盛到秘密花園汽車旅館聊天，但
    吳鑫盛沒有進去汽車旅館，後來一起去該汽車旅館附近之友
    人住處施用毒品等語。
五、經查：
(一)證人吳鑫盛於警詢及偵查中固均證稱：該次有交易成功云云
    ，惟其嗣後於原審審理時則證稱：我當天凌晨有去秘密花園
    汽車旅館找蔡宗恩，但我沒有進去該汽車旅館，之前在警詢
    、偵訊中是依照記憶回答問題，現在忘了該次有無向蔡宗恩
    買得甲基安非他命；我之前曾先後在蔡宗恩之桃園市中壢區
    實踐路居處及我家，向蔡宗恩買甲基安非他命等語（見原審
    卷二第47至52頁）。參諸證人吳鑫盛上開證述，其於原審審
    理時僅證述於被告居處及其住處向被告甲基安非他命，而不
    曾在上揭汽車旅館向被告購買甲基安非他命等語，核與警詢
    、偵查中證述不一，其證述內容既前後不一，則其於警詢、
    偵查中證述，是否可採，已非無疑。又觀諸卷附編號14所示
    108年8月28日被告與證人吳鑫盛間通話之通訊監察譯文內容
    （見108年度偵字第33708號偵卷一第74至75頁【原判決誤載
    為第81、82頁】），僅有雙方確認所在及相約地點為該汽車
    旅館之通話，核與一般交易毒品交易雙方在電話中會以暗語
    之方式，提及交易毒品數量或金額等顯然不同，是本件尚難
    執上開通訊監察譯文內容作為補強證人吳鑫盛於警詢、偵查
    中證述之證據。本件證人吳鑫盛之證述既然前後矛盾，而不
    足採信，且亦無任何具體涉及毒品交易內容之通訊譯文或對
    話記錄等證據在卷可資佐證，而上述相關之通訊監察譯文內
    容，亦均無法作為有效之補強、或作為認定被告有販賣毒品
    之證據，是在缺乏積極證據、補強證據之情況下，自難僅憑
    證人吳鑫盛於警詢、偵查中之證述內容，及其與被告間之上
    開通訊監察譯文內容，遽認被告有上開公訴人所指於108年8
    月28日販賣甲基安非他命予證人吳鑫盛之犯行。
(二)綜上所述，被告所辯，應堪採信。　　
六、綜上所述，本件公訴人所舉各項證據方法，既不足以使本院
    達到確信被告確有公訴人所指之上開販賣甲基安非他命予證
    人吳鑫盛之犯行。此外，復無其他積極證據足資證明被告確
    有公訴人所指之上開犯行，揆諸上開說明，自應就此部分為
    被告無罪之諭知。
七、原審經審理結果，認無其他積極證據足資證明被告有公訴人
    所指之上開犯行，而為被告無罪之諭知，尚無不合。檢察官
    上訴意旨略以：㈠證人吳鑫盛於原審審理時證述：在警詢及
    偵查時，我的回答是根據我的記憶告訴警察跟檢察官，我在
    108年8月28日上午有向被告蔡宗恩購買甲基安非他命，我買
    不足一克，總共1000元，當天我有去秘密花園等情；然其後
    證人吳鑫盛於原審審理時關於「在108年8月28日，有沒有在
    蘆竹區長興路向被告購買甲基安非他命？」，改稱：「這件
    事情我忘記了」、「我一開始說有是因為我當天去的時候，
    我不知道有沒有買到」等語（見原審109年9月29日審理筆錄
    第3至10頁）。㈡細數證人吳鑫盛於審理時之相關證述，其回
    答「我忘記了」(5次)、「我都忘記了」、「我真的忘記了
    」(8次)、「這件事情我忘記了」、「我現在忘記了」、「
    我忘記有沒有購買」、「我不知道有沒有買到」、「我不記
    得」(2次)、「我不太記得」、「沒有印象」(3次)等語，總
    計達24次以上，且參照論理法則，證人吳鑫盛既能說出：我
    在108年8月28日上午有向被告蔡宗恩購買甲基安非他命，我
    買不足一克，總共1000元等情，則其後又陳述「我一開始說
    有是因為我當天去的時候，我不知道有沒有買到」等語，顯
    然前後不一而大有可疑，故應可合理推論證人吳鑫盛前揭24
    次以上記憶不清之陳述，堪認係兼顧迴護被告蔡宗恩，及避
    免自己涉犯偽證刑責之證詞而不宜輕信。㈢證人吳鑫盛於原
    審審理時相關證詞既有上述疑慮，而證人吳鑫盛於警詢及偵
    查中之證述，除記憶離案發時間較近，且前後互核相符，自
    應認定證人吳鑫盛在警詢、偵查中證述較符合事實而可信。
    ㈣綜上所述，原審判決無罪部分之認定事實及適用法律，均
    尚有斟酌餘地，請求撤銷原審此部分之判決，另為適法妥當
    之判決等語。惟查：㈠按毒品施用者其所稱向某人購買毒品
    之供述，必須補強證據佐證，係指毒品購買者之供述縱使並
    無瑕疵，仍須補強證據佐證而言，以擔保其供述之真實性。
    該所謂補強證據，必須與施用毒品者關於相關毒品交易之供
    述，具有相當程度之關連性，且足使一般人對於施用毒品者
    之供述無合理之懷疑存在，而得確信其為真實，始足當之。
    若毒品購買者之供述證據，本身已有重大瑕疵，依嚴格證明
    之法則，苟已無法憑為犯罪事實之認定時，自無再論補強證
    據之必要，其理甚明（最高法院95年度台上字第6850號判決
    參照）。查本件證人吳鑫盛對於其是否於108年8月28日凌晨
    4時32分後某時，在桃園市○○區○○路0 段000 號之「秘密花
    園汽車旅館」與被告交易第二級毒品甲基安非他命，警詢、
    偵查與原審審理中前後證述內容不一，且相互矛盾，是其證
    言是否可採，已非無疑，其證述內容自難採為認定被告有公
    訴意旨所指販賣第二級毒品甲基安非他命予證人吳鑫盛之依
    據。㈡又參諸卷附編號14所示108年8月28日被告與證人吳鑫
    盛間通話之通訊監察譯文內容（見108年度偵字第33708號偵
    卷一第74至75頁），僅有雙方確認所在及相約地點為該汽車
    旅館之通話，核與一般交易毒品交易雙方在電話中會以暗語
    之方式，提及交易毒品數量或金額等顯然不同，是本件尚難
    執上開通訊監察譯文內容作為補強證人吳鑫盛於警詢、偵查
    中證述之證據。㈢綜上所述，本件證人吳鑫盛之證述既然前
    後矛盾，而不足採信，且亦無任何具體涉及毒品交易內容之
    通訊譯文或對話記錄等證據在卷可資佐證，而上述相關之通
    訊監察譯文內容，亦均無法作為有效之補強、或作為認定被
    告有販賣毒品之證據，是在缺乏積極證據、補強證據之情況
    下，自難僅憑證人吳鑫盛於警詢、偵查中之證述內容，及其
    與被告間上開通話之通訊監察譯文內容，遽認被告有上開公
    訴人所指於108年8月28日販賣甲基安非他命予證人吳鑫盛之
    犯行，此業據原審判決於判決理由內均詳予論述，且並無違
    背經驗法則及論理法則。又按證據之取捨及證據證明力如何
    ，均屬事實審法院得自由裁量、判斷之職權，苟其此項裁量
    、判斷，並不悖乎通常一般之人日常生活經驗之定則或論理
    法則，且於判決內論敘其何以作此判斷之心證理由者，即不
    得任意指摘其為違法。公訴人上訴仍執陳詞，對於原審依職
    權所為之證據取捨以及心證裁量，重為爭執，仍無從使本院
    就此部分形成被告有罪之心證，且並未提出其他積極證據以
    供調查，是檢察官此部分之上訴為無理由，應予駁回。　　
據上論斷，應依刑事訴訟法第368條，判決如主文。
本案經檢察官謝咏儒提起公訴，檢察官簡志群提起上訴，檢察官
董怡臻到庭執行職務。
中　　華　　民　　國　　110 　 年　　8　　月　　17　　日
                  刑事第十一庭  審判長法　官　周煙平
　　　　　　　　  　　　　　　　　　　法　官　連育群
　　　　　　　　　　　                法　官  吳炳桂
以上正本證明與原本無異。
被告不得上訴。
檢察官如不服本判決，應於收受送達後20日內向本院提出上訴書
狀，惟須受刑事妥速審判法第9條限制。其未敘述上訴之理由者
，並得於提起上訴後20日內向本院補提理由書(均須按他造當事
人之人數附繕本)「切勿逕送上級法院」。
刑事妥速審判法第9條：
除前條情形外，第二審法院維持第一審所為無罪判決，提起上訴
之理由，以下列事項為限：
一、判決所適用之法令牴觸憲法。
二、判決違背司法院解釋。
三、判決違背判例。
刑事訴訟法第 377 條至第 379 條、第 393 條第 1 款之規定，
於前項案件之審理，不適用之。
                                      書記官  陳淑婷
中　　華　　民　　國　　110 　年　　8 　　月　　17　　日